最　高　行　政　法　院　裁　定
                                     100年度裁字第2696號
上  訴  人　陳燦煌
訴訟代理人　陳德峰　律師
          　唐福睿　律師
被 上訴 人　財政部臺灣省北區國稅局
代　表　人　吳自心
上列當事人間申請抵繳贈與稅事件，上訴人對於中華民國100年8
月16日臺北高等行政法院100年度訴字第837號判決，提起上訴，
本院裁定如下：
　　主  文
上訴駁回。
上訴審訴訟費用由上訴人負擔。
　　理  由
一、按對於高等行政法院判決之上訴，非以其違背法令為理由，
    不得為之，行政訴訟法第242條定有明文。依同法第243條第
    1項規定，判決不適用法規或適用不當者，為違背法令；而
    判決有同條第2項所列各款情形之一者，為當然違背法令。
    是當事人對於高等行政法院判決上訴，如依行政訴訟法第24
    3條第1項規定，以高等行政法院判決有不適用法規或適用不
    當為理由時，其上訴狀或理由書應有具體之指摘，並揭示該
    法規之條項或其內容；若係成文法以外之法則，應揭示該法
    則之旨趣；倘為司法院解釋或本院之判例，則應揭示該判解
    之字號或其內容。如以行政訴訟法第243條第2項所列各款情
    形為理由時，其上訴狀或理由書，應揭示合於該條項各款之
    事實。上訴狀或理由書如未依此項方法表明，或其所表明者
    與上開法條規定不合時，即難認為已對高等行政法院判決之
    違背法令有具體之指摘，其上訴自難認為合法。
二、本件上訴人於民國93年5月13日將其所有宜建企業股份有限
    公司（下稱宜建公司）之股權16,996股贈與訴外人駱彥彰，
    涉屬遺產及贈與稅法第4條第2項規定之贈與情事，惟未依同
    法第24條規定申報贈與稅，經被上訴人審理違章成立，除核
    定上訴人贈與總額新臺幣（下同）19,846,429元，贈與淨額
    18,846,429元，補徵應納贈與稅額4,442,785元外，並按上
    開應納稅額加處1倍之罰鍰。上訴人於98年7月20日申請以課
    徵標的物（即上開宜建公司股權16,996股）抵繳系爭應納贈
    與稅，嗣被上訴人以附件不齊，除電話通知補件外，另以98
    年7月30日北區國稅羅東一字第0980002085號及98年9月3日
    北區國稅羅東一字第0980002379號函知補正，然上訴人以受
    贈人駱彥彰於98年8月11日死亡（繼承人於98年11月3日經核
    准拋棄繼承），俟喪家辦妥繼承事宜再請繼承人出具股東同
    意書等由主張延期補正，被上訴人以98年9月22日北區國稅
    羅東一字第0980002633號函復否准所請。上訴人復於99年8
    月25日及同年10月18日繕具實物抵繳申請書，分別以其子陳
    俊良及上訴人所有之宜建公司股權抵繳應納93年度贈與稅；
    經被上訴人審認上訴人申請抵繳之標的，既非屬課徵標的物
    ，且不易於變價及保管為由，分別以99年9月6日北區國稅羅
    東一字第0991011454號函及99年11月2日北區國稅羅東一字
    第0991013703號函復（下稱99年11月2日函復）否准所請。
    上訴人對99年11月2日函復不服，提起訴願，經被上訴人先
    以99年12月14日北區國稅羅東一字第099003721A號函復上訴
    人略以：先行撤銷99年11月2日函復，俟報局核示後，再行
    辦理等語，嗣再以100年1月11日北區國稅羅東一字第100100
    0388號函（下稱原處分）復上訴人略以：申請以宜建公司股
    票抵繳應納93年度贈與稅，因非屬課徵標的物，且不易於變
    價，歉難照准。上訴人不服，提起訴願及行政訴訟均遭駁回
    ，遂提起本件上訴。
三、上訴人對於高等行政法院判決上訴係以：上訴人原申請以駱
    彥彰受贈之股權作為實物抵繳之標的物，嗣駱彥彰於備妥抵
    繳資料前死亡，因取得同意書有困難而申請延期補正，卻遭
    被上訴人以上訴人未繕具抵繳財產清單為由，而否准實物抵
    繳之申請，有違誠信及比例原則；嗣被上訴人復以該股權經
    拋棄繼承而歸屬國有，而認為不得作為實物抵繳標的，亦有
    違遺產及贈與稅法平均財富、促進社會福利之立法意旨，況
    繼承之債務本應由繼承財產清償之，否則將使國家不當的雙
    重得利，而有違平等原則之違法。又上訴人不得已，方以自
    己股權作實物抵繳，此與駱彥彰之股權同屬宜建公司，當得
    作為課徵之標的物，卻仍為原處分認定非課徵標的物而否准
    所請，並不問抵繳之股權已否嚴重虧損，而僅以受贈人是否
    死亡為據，有違法安定性原則、平等原則，更與比例原則、
    信賴保護原則之精神不符。再者，原審無視榮民工程股份有
    限公司尚積欠宜建公司高額工程款，足證宜建公司股票現值
    ，仍有高利潤之交易價值，並非不易保管與變價，復未審酌
    上訴人前揭主張，逕以宜建公司股票不意變價，而認原處分
    並無違誤，自有判決不備理由之違法等語。
四、原判決以：本件課徵標的物，依遺產及贈與稅法施行細則第
    43條之1規定，係指上訴人於93年度贈與宜建公司股票予駱
    彥彰且已登記受贈人名下之股票，則上訴人現所有宜建公司
    股票，核非屬課徵標的物；況宜建公司嚴重虧損，股權已無
    任何價值，自難以在短時間內經由交易轉換為合理價值之現
    金，屬不易變價之實物，依98年1月21日修正公布前之遺產
    及贈與稅法第30條第2項規定及同法修正後之第30條第4項及
    第5項規定，與司法院釋字第343號解釋意旨，原處分認上訴
    人以所有之宜建公司股票申請抵繳贈與稅，既非屬課徵標的
    物且不易於變價，不符遺產及贈與稅法第30條第4項規定而
    否准所請，並無違誤。又上訴人以宜而宏營造有限公司（下
    稱宜而宏公司）及宜建公司屬同一家族，准以宜而宏公司之
    股權辦理實物抵繳贈與稅，卻否准以宜建公司股權辦理實物
    抵繳，實屬作法反覆而令人無所適從，原處分有違比例原則
    、明確性原則、法律安定性原則、平等原則及信賴保護原則
    等基本原則云云，然查，該案係以課徵標的物辦理實物抵繳
    ，而本件則以非課徵標的物之股票申請實物抵繳，兩者情形
    不同，自無從比附援引等語，因之駁回上訴人之訴。上訴意
    旨雖以該判決違背法令為由，惟核其上訴理由，無非復執業
    經原審論斷不採之陳詞再予爭執，或就原審取捨證據、認定
    事實之職權行使，指摘其為不當，或係以其一己對法規之主
    觀見解，任意指摘原判決所為論斷有不適用法規或適用不當
    之情，並就原審已論斷者，泛言未論斷，或就原審所為論斷
    ，泛言其論斷違反相關之遺產及贈與稅法、法安定性原則、
    平等原則，比例原則、信賴保護原則等，而未具體表明合於
    不適用法規、適用法規不當或行政訴訟法第243條第2項所列
    各款情形，難認對該判決之如何違背法令已有具體之指摘。
    依首開規定及說明，應認其上訴為不合法。
五、據上論結，本件上訴為不合法。依行政訴訟法第249條第1項
    前段、第104條，民事訴訟法第95條、第78條，裁定如主文
    。
中　　華　　民　　國　　100　 年　　11　　月　　10　　日
                    最高行政法院第一庭
                        審判長法官　鍾　耀　光
                              法官　蕭  惠  芳
                              法官　鄭　小　康
                              法官　林　樹　埔
                              法官　陳　秀　

以  上  正  本  證  明  與  原  本  無  異
中　　華　　民　　國　　100　 年　　11　　月　　10　　日
　　　　　　　　　　　　　　　書記官　賀　瑞　鸞